【裁判字號】    98,交抗,163
【裁判日期】    980202
【裁判案由】    違反道路交通管理處罰條例
【裁判全文】
臺灣高等法院交通事件裁定             98年度交抗字第163號
抗  告  人
即受處分人  甲○○
上列抗告人因違反道路交通管理處罰條例案件，不服臺灣板橋地
方法院，中華民國97年12月19日所為裁定（97年度交聲字第2226
號），提起抗告，本院裁定如下：
    主  文
抗告駁回。
    理  由
一、按汽車行駛高速公路及快速公路，應依速限標誌指示，高速
    公路及快速公路交通管制規則第五條第一項前段定有明文。
    又按汽車行駛於高速公路、快速公路或設站管制之道路，不
    遵使用限制、禁止、行車管制及管理事項之管制規則，而有
    行車速度超過規定之最高速限或低於規定之最低速限者，處
    汽車駕駛人新臺幣（下同）三千元以上六千元以下罰鍰；並
    記違規點數一點，道路交通管理處罰條例第三十三條第一項
    第一款、第六十三條第一項第一款分別定有明文。再按最高
    速限標誌限制之時速由主管機關參照路線設計、道路狀況、
    交通量、肇事資料及其他因素定之，道路交通標誌標線號誌
    設置規則第八十五條第三項亦定有明文。
二、原裁定略以：抗告人即受處分人甲○○，於民國九十七年四
    月十八日下午六時二十分許，駕駛車號５９１２－ＬＪ號自
    用小客貨車（原裁定誤植為自用小客車），行經國道四號西
    向九點三公里處，因有「行車時速一百零四公里，限速九十
    公里，超速十四公里」之違規行為，經國道公路警察局第三
    警察隊員警攔停後掣單舉發。雖受處分人辯稱舉發地點速限
    標誌，由國道一號轉國道四號西行清水入口處，只有「神岡
    」之地名指示標誌，後來走第三趟就發現有速限標誌掛在上
    開地名指示標誌旁邊的柱子上，而從國道一號出口轉國道四
    號三公里內並無設立時速警告，因此其依國道一號之速限行
    駛云云。惟經函詢交通部臺灣區○道○○○路中區工程處，
    據覆：國道四號西向九點三公里處前方設置之速限位置分別
    為１６Ｋ＋８００、１４Ｋ＋２３０、１０Ｋ＋８３０、１
    ０Ｋ＋７０５，其速限均為最高九十公里、最低六十公里、
    均以管柱之方式豎立裝設，牌體為鋁板牌面為反光紙，建造
    日期均為九十一年四月，並有速限牌現現況照片四幀在卷可
    稽，此有交通部臺灣區○道○○○路中區工程處九十七年十
    一月六日中苗字第○九七六○○九一六一號函附卷可查，本
    件受處分人「行車時速一百零四公里，限速九十公里，超速
    十四公里」之違規行為，洵堪認定。從而，原處分機關裁處
    受處分人罰鍰三千元並記違規點數一點，依法並無不合，而
    駁回其異議。
三、受處分人抗告意旨略以：原裁定雖以國道高速公路中區工程
    處覆函指國道四號西向九點三公里處前方設置之速限位置分
    別為十公里七○五公尺、十公里八三○公尺、十四公里二三
    ○公尺、十六公里八○○公尺處等語，然令伊質疑者，諸如
    十公里七○五公尺與十公里八三○公尺處，僅相距一百二十
    五公尺，顯係事後補上，且國道一號轉國道四號實際上是看
    不到十公里八三○公尺處之速限牌，再者兩者方式亦不同，
    伊很確定在九十七年四月三十日前並未設置，中區工程處指
    該速限牌建造於九十一年四月，顯係自欺欺人，本件高速公
    路路標設計不當竟歸責於人民，自非允當云云。
四、本院查：取捨證據及認定事實，乃法院自由判斷職權之行使
    ，其對於證據證明力所為之判斷，茍係基於吾人日常生活之
    經驗，而未違背客觀上應認為確實之定則，並已敘述其何以
    為此一判斷之理由，即不能指為違法。查原審業已詳述認定
    受處分人確有上開違規之依據，且原審所為之判斷亦不違背
    經驗法則及論理法則，是原審以受處分人異議無理由，而駁
    回其異議，核無不合。至受處分人雖質疑該路段速限牌係事
    後補上，路標設計不當云云，惟並未舉證以實其說，已難憑
    採。況道路交通安全規則及相關道路交通安全法規，係基於
    社會大眾用路之安全及避免發生事故等目的而訂定，屬社會
    大眾用路之基本依據，駕駛人於駕駛車輛時本即具有遵守相
    關規定以保障自身及他人行之安全之義務，而前揭警示標示
    之設置，其作用在於提醒汽車駕駛人注意行車速限，縱該設
    置位置不易辨識或設置不當，汽車駕駛人仍應依速限行駛，
    本件速限牌既查無不能辨視或設置不當之情形，受處分人自
    不得以此解免責任。受處分人猶執前詞，提起抗告，為無理
    由，應予駁回。
據上論結，應依道路交通管理處罰條例第八十九條、道路交通案
件處理辦法第二十六條，刑事訴訟法第四百十二條，裁定如主文
。
中    華    民    國    98    年    2     月    2     日
                刑事第十八庭審判長法  官  吳鴻章
                                  法  官  周政達
                                  法  官  徐昌錦
以上正本證明與原本無異。
不得再抗告。
                                  書記官  王韻雅
中    華    民    國    98    年    2     月    2     日


司法院資訊處製作；財團法人民間司法改革基金會備份。
